【裁判字號】    90,台上,3898
【裁判日期】    900628
【裁判案由】    違反毒品危害防制條例
【裁判全文】
最高法院刑事判決                                九十年度台上字第三八九八號
    上  訴  人  甲○○
    選任辯護人  黃勝昭律師
右上訴人因違反毒品危害防制條例案件，不服台灣高等法院台南分院中華民國九十年
四月十日第二審判決（九十年度上訴字第八一號，起訴案號：台灣嘉義地方法院檢察
署八十八年度偵字第七七八○、七九三五、八○八六號），提起上訴，本院判決如左
：
    主  文
上訴駁回。
    理  由
本件原判決認定上訴人甲○○曾因違反麻醉藥品管理條例案件，經台灣高等法院判處
有期徒刑七月確定，於民國八十五年五月二十一日執行完畢，猶不知悔改。竟意圖營
利，基於販賣第一級毒品海洛因之概括犯意，以門號0000000000、000
0000000號之行動電話作為約定交易毒品時間及地點之聯絡工具，供有意向其
購買毒品之人與其聯絡，連續自八十八年六月間某日某時起至同年十一月間某日某時
止，在嘉義市○○路一三七號等地，以每次新台幣（下同）三千元至五千元不等之價
格販賣海洛因共六次予許銘傳施用；同年七月間某日在嘉義縣民雄鄉菁埔村一四○之
三號何明軒住處，以一萬元之價格販賣海洛因一次予何明軒施用。上訴人另意圖營利
，基於販賣第二級毒品安非他命之概括犯意，於八十八年九月二十日上午十時許，在
彰化交流道附近之「明星保齡球館」內，以一萬五千元之價格，向綽號「黑狗」之不
詳姓名住所成年男子，購入安非他命五小包（毛重一五‧八公克），除供自己吸食外
，擬伺機出售，而於同日晚上十一時許，在嘉義市○○路「全國汽車賓館」三一○號
房內，經警查獲並扣得安非他命五小包毛重一五‧八公克（合計驗餘淨重一四‧五二
公克，包裝重一‧○五公克）、小皮包一只內有預備供販賣毒品用之分裝袋四個、Ｆ
Ｍ２四顆等物；上訴人復以門號0000000000之行動電話作為約定交易毒品
時間及地點之聯絡工具，供有意向其購買毒品之人與其聯絡，連續於八十八年七月間
某日，在何明軒上開住處，以八千元之價格販賣安非他命予何明軒一次；同年十月中
旬某日又在何明軒同上住處，以五千元之價格販賣安非他命予何明軒一次；又自同年
十一月初某日起至同年十二月十五日止，在何明軒同上住處，以每次一千元至二千元
之價格販賣安非他命共五次予何明軒施用（由檢察官另案偵辦），嗣經警分別於同年
十一月十六日十五時許及同年十二月二十一日十時三十分許，在嘉義縣民雄鄉菁埔村
一四○之三號住處查獲何明軒始供出上情。上訴人復於八十八年十二月二十日下午五
、六時，由吳登貴（另行審結）以前開方式聯絡後，在國道高速公路新營交流道附近
，以五千元之價格販賣安非他命一包予吳登貴交付蕭順元施用；同年十二月二十二日
晚上十一時許，上訴人經蕭順元自行以前開方式聯絡，在嘉義市○○街「統一超市」
前，以八千五百元之價格販賣安非他命二包予蕭順元施用（由檢察官另案偵辦）。蕭
順元於八十八年十二月二十四日中午十一時三十分許，在嘉義市○○路六十六巷十一
號為警查獲，經其供述後，循線查獲吳登貴，復由吳登貴帶同警員於同年十二月二十
四日下午三時三十分許，在嘉義市○○路與志昇街口盤查臨檢上訴人所駕駛車牌號碼
７Ｈ－○二○一號自小客車，當場自上訴人身上查獲毒品海洛因四包毛重約一‧五公
克（合計驗餘淨重○‧九五公克，包裝重○‧七八公克），並自前開自用小客車內扣
得上訴人供販賣毒品所用門號0000000000之行動電話一具等情。係以上開
事實，就連續販賣第一級毒品海洛因予許銘傳部分，業據證人許銘傳於警訊時證述明
確，並有經指認之照片二張及八十八年十月七日、八日由上訴人以00000000
00號行動電話發話，許銘傳為受話之通訊監察譯文表在卷可資佐證。就販賣毒品海
洛因予何明軒部分，亦據證人何明軒於警訊時證述明確，並有指認之照片二張，及證
人即何明軒之同居人曾子芬與上訴人及其同居人白桂妹於八十八年十月二十二日由上
訴人之0000000000號行動電話為受話之通訊監察譯文表在卷足稽。而上訴
人於警訊時亦不諱言認識許銘傳，係其女友白桂妹介紹認識；及何明軒係其所認識，
是朋友關係，其與證人許銘傳、何明軒沒有仇恨等情。復有查獲之門號000000
0000號行動電話一具及毒品海洛因四包毛重約一‧五公克（合計驗餘淨重○‧九
五公克，包裝重○‧七八公克）扣案可證，且扣案之上開四包白粉，經檢驗結果確係
第一級毒品海洛因，並有法務部調查局八十九年一月十七日00000000號鑑
定通知書一紙在卷足憑。就連續販賣第二級毒品予何明軒部分，業據證人何明軒於八
十八年十一月十六日十五時及同年十二月二十一日十時三十分，經警查獲時供述明確
；證人即何明軒之同居人曾子芬於警訊時亦證稱：我所施用之第二級毒品安非他命來
源，係與同居人何明軒共資向甲○○購買屬實，且有曾子芬於八十八年十月二十二日
發話與上訴人之0000000000號行動電話為受話之通訊監察譯文表在卷足資
佐證。而上訴人販賣毒品安非他命予吳登貴及蕭順元部分，亦據證人吳登貴、蕭順元
分別於警訊時證述明確，互核相符，且有證人吳登貴帶同警員於前揭時、地查獲上訴
人扣得之0000000000號行動電話一具及海洛因四包扣案可證。又上訴人向
綽號「黑狗」之不詳姓名住所成年人購入之毒品安非他命五小包，經警查獲，並扣得
該安非他命五小包等情，業據上訴人於警訊時及原審調查中坦承不諱，該毒品送請鑑
驗結果，均係甲基安非他命，合計淨重一四‧五二公克，包裝重一‧○五公克，另Ｆ
Ｍ２四顆係第三級毒品，分裝袋四個均無毒品反應，復有法務部調查局八十九年五月
十五日陸(一)字第八九○二七五八八號檢驗通知書一紙在卷足憑。而販賣毒品罪，不
以販入之後復行賣出為構成要件，祇須以營利為目的將毒品販入或賣出，有一於此，
其犯罪即屬成立，上訴人為警查獲時起出上開之安非他命五小包、分裝袋四個，顯係
供販賣或預備供販賣所用。為其所憑之證據及認定之理由。對於上訴人矢口否認有何
販賣毒品海洛因及安非他命犯行，辯稱：門號0000000000、000000
0000之行動電話，伊購買供同居人白桂妹使用，伊祇是偶爾才用。又伊雖曾幫許
銘傳購買毒品或一起購買，電話中亦祇叫許銘傳自己去向何明軒買，伊未曾販賣毒品
予許銘傳。因伊介紹許銘傳向何明軒買毒品，許銘傳被警查獲，供出毒品係向何明軒
購買，致何明軒亦遭警查獲而不滿，始供稱毒品係向伊買受，實際上伊未販賣毒品予
何明軒。再伊雖認識吳登貴，但並不認識蕭順元，亦未販賣毒品予蕭順元云云。認係
卸責之詞，不足採信，並已依據卷內證據資料，逐一指駁。且明證人許銘傳於原審
調查中改稱：第一次是上訴人幫我向何明軒購買海洛因，第二次之後，係我直接向何
明軒購買；及證人蕭順元於一審證述不認識上訴人，亦未向上訴人購買毒品各云云，
均係事後迴護上訴人之詞；證人白桂妹於警訊及原審調查中陳稱：門號000000
0000之行動電話，係甲○○所有交給我使用等語，俱不足採為有利上訴人之認定
。另說明上訴人販賣第二級毒品安非他命犯行，其中部分，雖未經檢察官提起公訴，
惟與起訴部分，有連續犯之裁判上一罪關係，為起訴效力所及，法院自得併予審理。
是以上訴人之犯行堪予認定，核其所為係犯毒品危害防制條例第四條第一項之販賣第
一級毒品罪與同條第二項之販賣第二級毒品罪。其持有毒品海洛因及安非他命之低度
行為，應分別為其販賣毒品海洛因、安非他命之高度行為所吸收，不另論罪。其先後
多次販賣毒品海洛因、安非他命之行為，均時間緊接，犯罪構成要件相同，顯各基於
概括犯意為之，俱屬連續犯，應依刑法第五十六條之規定，以一罪論，並均加重其刑
；惟販賣第一級毒品罪，其最高法定刑為死刑或無期徒刑，而販賣第二級毒品罪，其
最高法定刑為無期徒刑，依刑法第六十四條第一項及第六十五條第一項規定，死刑、
無期徒刑不得加重，爰就其販賣第二級毒品罪有期徒刑部分加重之。又上訴人曾因違
反麻醉藥品管理條例案件，經台灣高等法院判處有期徒刑七月確定，於八十五年五月
二十一日執行完畢，有台灣高等法院被告全國前案紀錄表及台灣嘉義地方法院檢察署
刑案資料查註紀錄表各一份在卷可憑，其於前案有期徒刑執行完畢後，五年以內再犯
本件有期徒刑以上之罪，係屬累犯，應依刑法第四十七條之規定加重其刑，並就其販
賣第二級毒品罪之有期徒刑部分遞加之，所犯上開二罪，犯意各別，犯罪構成要件互
殊，應予併合處罰。因而維持第一審論處上訴人甲○○連續販賣第一級毒品，累犯罪
刑之判決，駁回上訴人此部分在第二審之上訴；及撤銷第一審關於販賣第二級毒品部
分之科刑判決，改判適用毒品危害防制條例第四條第二項、第十八條第一項前段、第
十九條第一項，刑法第十一條前段、第五十六條、第四十七條、第三十八條第一項第
二款、第五十一條第四款、第九款，審酌上訴人之素行、犯罪動機、目的、手段、所
販賣毒品數量、金額及販賣安非他命予他人施用，不僅戕害施用者身心且益滋生犯罪
等所生損害，犯罪後猶飾詞否認犯行之態度等一切情狀，量處有期徒刑拾年、安非他
命合計驗餘淨重拾肆點伍貳公克沒收銷燬；門號0000000000號行動電話壹
具、安非他命外包裝袋伍個計重壹點零伍公克、分裝袋肆個均沒收；販賣第二級毒品
所得新台幣萬壹仟伍佰元沒收之，如全部或一部不能沒收時，以其財產抵償之。並
與上訴駁回部分，所處無期徒刑，褫奪公權終身，海洛因合計驗餘淨重零點玖伍公克
沒收銷燬之；海洛因外包裝袋肆個重零點柒捌公克、門號0000000000與未
扣案門號0000000000號之行動電話貳具均沒收，未扣案門號000000
0000號之行動電話壹具，如全部或一部不能沒收時，追徵其價額；販賣第一級毒
品所得新台幣貳萬捌仟元沒收之，如全部或一部不能沒收時，以其財產抵償之。定其
應執行刑為無期徒刑，褫奪公權終身；海洛因合計驗餘淨重零點玖伍公克、安非他命
合計驗餘淨重拾肆點伍貳公克均沒收銷燬之；海洛因外包裝袋肆個重零點柒捌公克、
安非他命外包裝袋伍個重壹點零伍公克、分裝袋肆個、門號0000000000與
未扣案門號0000000000號之行動電話貳具均沒收，未扣案門號00000
00000號之行動電話壹具，如全部或一部不能沒收時，追徵其價額；販賣第一級
毒品所得新台幣貳萬捌仟元與販賣第二級毒品所得新台幣萬壹仟伍佰元均沒收之，
如全部或一部不能沒收時，以其財產抵償之。經核於法並無違誤。上訴意旨仍執其在
原審所辯陳詞，否認有販賣毒品海洛因及安非他命犯行，指摘原判決有證據調查未盡
、不載理由及不適用法則之違法云云。查原判決論處上訴人前開罪刑，已詳其所憑
證據及認定之理由，且於其有利及不利之證據均經詳予調查，併說明其證據取捨與證
據證明力判斷之心證理由，並無上訴意旨所指之違法情形，上訴為無理由，應予駁回
。
據上論結，應依刑事訴訟法第三百九十六條第一項，判決如主文。
中      華      民      國     九十     年      六      月    二十八    日
                              最高法院刑事第三庭
                                  審判長法官  陳  錫  奎
                                        法官  洪  清  江
                                        法官  李  伯  道
                                        法官  呂  丹  玉
                                        法官  洪  佳  濱
      右正本證明與原本無異
                                              書  記  官
中      華      民      國     九十     年      七      月      四      日


司法院資訊處製作；財團法人民間司法改革基金會備份。
